【裁判字號】    92,交訴,5
【裁判日期】    920605
【裁判案由】    業務過失致死
【裁判全文】
臺灣花蓮地方法院刑事判決                            九十二年度交訴字第五號
    公  訴  人  臺灣花蓮地方法院檢察署檢察官
    被      告  乙○○
右列被告因業務過失致死案件，經檢察官提起公訴（九十二年度偵字第八一七號），
本院判決如左︰
    主  文
乙○○從事業務之人，因業務上之過失致人於死，處有期徒刑陸月，如易科罰金，以
參佰元折算壹日。
    事  實
一、乙○○以養豬為業，平日開車載運豬隻係其附隨事務，為從事業務之人。其於民
    國九十二年一月十三日下午五時十五分許，駕駛其所有車號Ｑ三－五六一號大貨
    車載運豬隻，沿花蓮縣玉里鎮台一九三甲線公路由南往北方向行駛，於行經該路
    段一０七公里六００公尺交岔路口處附近時，原應注意行車路經彎道及下坡路段
    時，應減速慢行，作隨時停車之準備；車輛於行駛中不得侵入慢車道；應注意車
    前狀況，隨時採取必要之安全措施等，以防止發生危險事故，而依當時情況，天
    候晴朗有暮光，路面狀況乾燥、無缺陷、無障礙物，且視距良好，並無不能注意
    之情事，詎其竟疏未注意，將前開車輛駛入慢車道後，未注意車前狀況及即時停
    車，而撞及適行走於路邊之古念慈，造成古念慈因顱內出血而當場死亡。乙○○
    於肇事後，即留在現場善後，嗣花蓮縣警察局玉里分局交通組警員抵達現場後，
    乃當場承認肇事而接受裁判。
二、案經乙○○自首後由花蓮縣警察局玉里分局報請臺灣花蓮地方法院檢察署檢察官
    相驗及由被害人古念慈之母甲○○訴由台灣花蓮地方法院檢察署檢察官偵查起訴
    。
    理  由
一、訊據被告乙○○固不否認其以養豬為業，案發當天駕駛前開車輛係為載運豬隻，
    且其於前揭時、地，因將該車駛入慢車道且未能及時停車，始肇致上開事故，又
    其肇事後，有於現場等候警察到場並承認其為肇事者等事實，核與現場目擊證人
    古芳婷及何金生所述相符，並有酒測單、駕駛執照、道路交通事故現場圖、道路
    交通事故調查報告表、相驗筆錄、履勘現場筆錄、相驗屍體證明書、驗斷書、台
    灣省花東區車輛行車事故鑑定委員會報告、花蓮縣警察局玉里分局函文各乙份、
    照片二十二幀在卷可稽，此部分事實自堪認定。惟被告矢口否認有何業務過失致
    死之犯嫌，辯稱：案發當天，因為肇事路段是下坡之彎路，且對向車道有一輛拖
    車超過中心線，所以伊的方向盤才會向右偏，等到伊想要將方向盤轉回來，才發
    現方向盤有問題，轉不回去，所以才撞上去云云。惟查：
（一）被告於警訊及偵查中，俱未提及其將該車駛往慢車道係因為對向車道有拖車超
      過中心線之情形，現場目擊證人古芳婷及何金生亦未證稱有前開情形（見相卷
      第十頁至第十五頁），故被告此部分所辯，是否為臨訟卸責之詞，已非無疑。
      且證人即為被告修繕前開車輛之賴新枝證稱：伊於事故發生後，替被告修繕前
      開大貨車時，發現該車方向盤之接頭在接方向機柱的地方確實已經脫落，但發
      生之原因有可能是因為該接頭原本就有裂痕，後經駕駛人用力的轉方向盤再轉
      回來而造成脫落，也有可能是因為車禍發生時，前開車輛撞到牆壁，再因反作
      用力的關係，導致方向盤斷裂等語（見本院審理筆錄第四頁、第十一頁），足
      見該車方向盤接頭雖有脫落，然其原因究係出於事故前或事故後，均有可能，
      顯尚難據此為被告有利之認定。
（二）另觀以卷附道路交通事故現場圖及現場照片（見相卷第二十頁、第二十三頁下
      方、第二十五頁下方、第四十五頁），被告所駕駛之前開車輛漏油起點距離被
      害人倒臥處約三公尺，距離該車車尾約三點七公尺，而該車之煞車痕約僅一公
      尺餘，而證人賴新枝則證稱：伊於事故後修理車子時，發現該車煞車油管有破
      裂，原因應係出於煞車油管已經很老舊了，所以用力踩時，就會造成破裂，至
      於煞車油管老舊的問題，被告在管線破裂前就能夠從平日行車過程中感覺出來
      等語（見本院審理筆錄第四頁、第十頁），顯見路面上之煞車油漬，應係被告
      於事故發生時，緊急踩踏煞車，導致所駕駛之車輛煞車油管破裂漏油所致，於
      此亦可推論路面油漬之起點，應即是被告於案發時緊急踩踏煞車之處。再被告
      於本院審理時自承：伊於行駛中看到被害人時，與之相距約自第一法庭應訊的
      位置到法庭後方的牆壁（約九公尺）等語（見本院審理筆錄第三頁、第十一頁
      ），則綜上可知，本件被告駕駛車輛顯然未隨時注意車前狀況，因此才會遲至
      相距被害人僅剩九公尺，始發現被害人行走於路旁，並於相距事故發生處僅剩
      三公尺餘時，始急踩煞車，其前開所辯顯不足為採。
（三）按車輛行經彎道及坡路時，均應減速慢行，作隨時停車之準備；四輪以上汽車
      在劃有快慢車道分隔線之道路行駛，除起步、準備停車、臨時停車或轉彎外，
      不得行駛慢車道；汽車行駛時，駕駛人應注意車前狀況，並隨時採取必要之安
      全措施，道路交通安全規則第九十三條第一項第三款、第九十五條第二項前段
      、第九十四條第三項分別定有明文，被告所駕為前開大貨車，所行經之路段復
      為下坡彎道，此有道路交通事故調查報告表及現場照片在卷可稽（見相卷第二
      十一頁、第二十三頁），其自應負上開駕駛人應有之注意義務，而依前開道路
      交通事故調查報告表所載，事發當時天候晴朗有暮光，路面狀況乾燥、無缺陷
      、無障礙物，且視距良好，並無不能注意之情事，詎被告竟疏未注意而行車至
      慢車道，且未隨時採取必要之安全措施作隨時停車之準備，肇致前開事故，其
      有過失甚明。再被害人死亡之結果確係肇因於該車禍，故被告之過失行為與被
      害人死亡之結果間，有相當因果關係，亦甚顯然，故本案事證業已明確，被告
      之犯行堪以認定，應予依法論科。
二、查被告以養豬為業，平日開車載運豬隻係其附隨事務，故核被告所為，係犯刑法
    第二百七十六條第二項之業務過失致人於死罪。又被告於肇事後，即停留現場處
    理善後事宜，嗣花蓮縣警察局玉里分局交通組警員抵達現場後，乃當場承認其為
    肇事者而接受裁判，此有花蓮縣警察局玉里分局之函文乙份在卷可稽（見本院卷
    第三十四頁至第三十七頁），符合刑法第六十二條自首之要件，應依法減輕其刑
    。爰審酌被告之素行非惡及其過失之程度，肇事之結果致被害人死亡，其於犯後
    雖未與被害人家屬達成和解，然當庭表明願依花蓮縣發生車禍的通常賠償額度來
    支付賠償金之犯後態度等一切情狀，量處如主文所示之刑，並諭知易科罰金之折
    算標準。
據上論斷，應依刑事訴訟法第二百九十九條第一項前段，刑法第二百七十六條第二項
、第六十二條前段、第四十一條第一項前段，罰金罰鍰提高標準條例第一條前段、第
二條之規定，判決如主文。
本案經檢察官丙○○到庭執行職務。
中        華        民        國    九十二    年    六    月    五      日
                                    臺灣花蓮地方法院刑事庭
                                        審判長法  官  鄭培麗
                                              法  官  賴淳良
                                              法  官  鄭光婷
右正本證明與原本無異。
如對本判決不服，應於送達後十日內，向本院提出上訴狀。（應抄附繕本）告訴人或
被害人如對於本判決不服者，應具備理由請求檢察官上訴，其上訴期間之計算係以檢
察官收受判決正本之日期為準。
                                              法院書記官
中        華        民        國    九十二    年    六    月      十    日
附錄本判決論罪之法律條文：
刑法第二百七十六條第二項：
從事業務之人，因業務上之過失犯前項之罪者，處五年以下有期徒刑或拘役，得併科
三千元以下罰金。


司法院資訊處製作；財團法人民間司法改革基金會備份。
